臺灣臺中地方法院民事判決　九十年度勞再字第三號
　　再審原告　甲○○
　　再審被告　陳志強即信合美醫院
右當事人間請求給付資遣費事件，再審原告對於本院民國九十年八月三十一日九十年
度勞簡上字第七號之第二審確定判決提起再審之訴，本院判決如左：
    主      文
再審之訴駁回。
再審訴訟費用由再審原告負擔。
    事      實
一、再審原告方面：
 (一)聲明：
  1.原原確定判決不利於再審原告之部分均廢棄。
  2.右廢棄部分，再審被告應給付再審原告新臺幣（下同）十九萬五千五百八十九元
    ，及自民國八十九年十一月二十日起至清償日止，按年息百分之五計算之利息。
 (二)陳述：原確定判決有足以影響判決之重要證據漏未斟酌，故再審原告依據民訴訟
   法第四百九十七條之規定提起本件再審，分述如後：
  1.本件主要爭點為再審被告有無終止勞動契約之意思表示，以及該終止是否合法生
    效？以及再審原告是否有為終止勞動契約之意思表示？原確定判決認為再審被告
    非法終止契約，不生終止之效力，復又認定再審原告並為終止契約之意思表示，
    再為再審原告不利之判決，惟查就再審被告曾為終止契約之意思，再審原告曾以
    證人林廖阿金為佐，並曾要求請求傳另兩位護士。又再審被告於第一審審理時，
    曾提出再審原告不適任之文件，再審原告於九十年八月二十日再開辯論聲請狀第
    二、(二)點理由中主張，依該文件可認為再審被告業依勞動基準法第十一條規定終
    止勞動契約，因此再審被告是否已經有效終止契約，此應有調查文件是否屬實之
    必要，然原確定判決未調查，此應有重要證據漏未調查之情形。
  2.再審被告於八十九年十一月二十日要求再審原告工作至當日為止，再審原告即離
    去，並在三十日內（及同年十二月二十八日），為請求資遣費而向台中市政府申
    請勞資協調，此有協調紀錄為佐，依據台灣高等法院八十七年勞上字第八號確定
    判決意旨，認為此種雇主強迫勞工離職情形，勞工請求資遣費即屬依法有據，參
    照前述判決意旨，本件情形亦屬雇主令勞工離職情形，再審原告亦已為請求資遣
    費之意思表示，依該協調紀錄所載，於協調當場再審被告要求再審原告「再」回
    去工作，然再審原告明確表示不同意，繼續要求給付資遣費，是故依該協調會紀
    錄是否足以表示再審原告有終止勞動契約之意思表示？原確定判決並未斟酌該證
    據，應有重要證據漏未斟酌之情形。
  3.綜上所陳，再審原告為被強迫離職之勞工，依法請求資遣費，然原確定判決就再
    審原告離職之過程未詳加調查斟酌，造成再審原告受損，為此依法提起再審。
二、再審被告方面：
    本件未行言詞辯論，再審被告亦未以書狀提出任何陳述。
    理      由
一、按再審之訴顯無理由者，得不經言詞辯論，以判決駁回之。民事訴訟法第五百零
    二條第二項定有明文。
二、次按依民事訴訟法第四百六十六條不得上訴於第三審法院之事件，除前條（即同
    法第四百九十六條）規定外，其經第二審確定之判決，如就足影響於判決之重要
    證物，漏未斟酌者，亦得提起再審之訴，民事訴訟法第四百九十七條亦有明文，
    故上開事由提起再審，必須是重要證據漏未斟酌，且從形式上觀察，即可知對於
    裁判結果有影響者，始足當之。又按勞工因雇主終止勞動契約以雇主依勞動基準
    法第十一條或第十三條但書規定終止勞動契約，故得請求資遣費，雇主未依同法
    第十六條第一項之規定期間預告而終止契約者，亦得請求預告期間之工資，勞動
    基準法第十六條、第十七條分別定有明文。再審原告主張再審被告曾為終止契約
    之意思，有其聲請調查之證人林廖阿金為證，並曾要求請求傳另兩位護士。又再
    審被告於第一審審理時，曾提出再審原告不適任之文件，再審原告於九十年八月
    二十日再開辯論聲請狀第二、(二)點理由中主張，依該文件可認為再審被告業依勞
    動基準法第十一條規定終止勞動契約，因此再審被告是否已經有效終止契約，此
    應有調查文件是否屬實之必要，然原確定判決未調查，此應有重要證據漏未調查
    之情形云云，經查，再審原告於審理時均係主張再審被告無故解僱（參照原確定
    案件第二審卷九十年七月二十五日之審理筆錄第二頁），惟其提起再審之後始改
    稱再審被告以勞動基準法第十一條之規定終止勞動契約，並引其聲請再開辯論狀
    所載之陳述內容云云，復查，再審原告所提出之聲請再開辯論狀所載係於九十年
    八月二十日所提，此有再審原告所提出之聲請再開辯論狀附卷足參，而原確定案
    件第二審係於九十年八月十七日為終結言詞辯論，此亦可參照言詞辯論筆錄足稽
    ，則縱使認為再審原告已於言詞辯論時為此主張，然查其主張並無民事訴訟法二
    百七十六條但書規定（按民事訴訟法第二百七十六條之規定，依民事訴訟法第四
    百六十三條規定於第二審程序亦有準用）之情形，本應為法之所不許。其於原審
    判決確定後持此作為再審之理由，並主張該確定之判決，有就足影響於判決之重
    要證物，漏未斟酌之情形，即顯非有據。
三、再按雇主或勞工依勞動基準法之規定行使終止權，終止勞動契約，依民法第二百
    六十三條準用第二百五十八條第一項規定，應向他方當事人以意思表示為之。又
    所謂調解、起訴，均有催告通知終止契約之效力，係指調解聲請書或起訴書有催
    告或終止契約之意思表示者，於調解聲請書或起訴書之繕本送達對方時，有催告
    或止約之效力而言，並非謂調解或起訴當然有催告或止約效力。最高法院五十六
    年度台上字第二００九號著有判決意旨可參，次查，再審原告主張本件為再審被
    告違反勞工法令令再審原告自動離職，致其權益有受損之虞之情形，其已請求資
    遣費之意思表示，依再審原告於向台中市政府申請勞資協調時，再審被告當場要
    求再回去工作，然再審原告明確表示不同意，繼續要求給付資遣費，此有八十九
    年十二月二十八日之協調紀錄為證，是故依該協調會紀錄是否足以表示再審原告
    有終止勞動契約之意思表示？原確定判決並未斟酌該證據，應有重要證據漏未斟
    酌之情形云云，惟查，台中市勞資爭議案件協調會議紀錄，於勞方（即再審原告
    ）之陳述為：請求給付資遣費三萬三千元，五個月為十六萬五千元，預告工資三
    萬三千元，十一月份薪資三萬三千元，合計二十三萬一千元。資方（即再審被告
    ）之陳述為：勞方要求中，十一月份薪資可以給付，但仍希望回公司繼續工作，
    資遣費及預告工資尚無法給付。協調決議雙方各執己見，協調不成立。此有協調
    會記錄一份附於原確定案件第一審卷足參，是就上開協調會記錄觀之，雙方僅就
    再審原告之資遣費、預告工資及十一月份薪資提出討論，再審被告僅同意十一月
    份薪資之請求，餘則表不同意，另再審被告表示希望再審原告回去繼續工作，雙
    方因各執己見，故無法成立調解，此充其量僅能證明再審原告暫不同意回再審被
    告醫院上班之意思，並無催告終止契約之意思，是再審原告僅以其表示不願回再
    審被告醫院上班，即有表示欲終止勞動契約之意思表示，就形式上觀之，尚難為
    對於裁判結果有影響，況且再審原告於原確定案件審理時，均未主張其有終止勞
    動契約之意思表示，卻於提起再審時始提出此項新主張，尚非法之所許，綜此，
    再審原告據此提起再審，亦顯非有據。
四、綜上所述，再審原告提起本件再審，主張之各項再審理由為顯無理由，爰不經言
    詞辯論，逕為判決駁回再審之訴。
五、據上論結，本件再審之訴為顯無理由，依民事訴訟法第五百零二條第二項、第七
    十八條判決如主文。
中　　　華　　　民　　　國　　九十一　　年　　　一　　　月　 二十一　　 日
                                    臺灣台中地方法院民事第三庭
~B審判長法官　張恩賜
~B法　　　官　李悌愷
~B法　　　官　許石慶
右為正本係照原本作成
不得上訴。
中　　　華　　　民　　　國　　九十一　　年　　　一　　　月　　二十一　　日
~B書記官
